臺灣新北地方法院民事判決
110年度簡上字第413號
上  訴  人  杰克科技有限公司

法定代理人  呂志偉  
上  訴  人  呂樹泉  


上  二  人
訴訟代理人  黃泓勝律師
複代理人    吳栩臺  
上  訴  人  呂志倫  
被上訴人    呂金城  
訴訟代理人  林德川律師
上列當事人間請求給付票款事件，上訴人對於中華民國110年10
月26日本院板橋簡易庭108年度板簡字第3055號第一審判決提起
上訴，經本院於111年10月17日言詞辯論終結，判決如下：
    主      文
上訴駁回。
第二審訴訟費用由上訴人負擔。
    事實及理由
一、被上訴人主張：
　㈠被上訴人執有由上訴人杰克科技有限公司（下稱杰克公司）簽發、上訴人呂樹泉及呂志倫背書如附表一所示支票（下合稱系爭支票），屆期提示後均因存款不足而遭退票，未獲兌現。上訴人杰克公司為系爭支票之發票人，而上訴人呂樹泉、呂志倫則係系爭支票之背書人，均應照支票文義擔保付款。
　㈡上訴人雖辯稱系爭支票係上訴人杰克公司為借調現金而簽發
    ，並交由上訴人呂樹泉持之調現，因上訴人杰克公司未取得
    借款，且被上訴人係無對價而取得系爭支票等情為由，拒絕
    給付票款（詳如後述）。然系爭支票簽發之緣由，乃係因上
    訴人呂樹泉所經營之慧高精密工業股份有限公司（下稱慧高
    公司）需資金週轉，分別於民國92年、93年、94年間向被上
    訴人調借現金新臺幣（下同）600萬元、100萬元、400萬元
    ，合計1100萬元（指示其子呂昭誼、妹婿洪長榮匯入慧高公
    司帳戶；下稱系爭1100萬元借款），上訴人呂樹泉為清償前
    開債務，雖曾交付由慧高公司簽發之票號SC0000000號（發
    票日98年12月31日、票面金額372萬元）、票號SC0000000號
    （發票日99年7月31日、票面金額760萬元）支票2紙以為清
    償（下分稱系爭372萬元支票、系爭760萬元支票），然上訴
    人呂樹泉表示系爭760萬元支票屆時恐無法兌現，故以其簽
    發之同額票號087121號本票（下稱系爭760萬元本票）換回
    。詎料，系爭372萬元支票、系爭760萬元本票均未獲兌現，
    被上訴人屢向上訴人呂樹泉催討未果，嗣雙方於107年7月6
    日協商，上訴人呂樹泉再以系爭支票及如附表二所示支票（
    其上均已有上訴人呂樹泉、呂志倫之背書），將系爭760萬
    元本票換回，並書立協調書（下稱系爭協調書）為憑。由此
    過程可知，系爭支票乃係上訴人呂樹泉為清償舊債即慧高公
    司之系爭1100萬元借款債務而交付，上訴人杰克公司、呂志
    倫非被上訴人之前手，不能以票據原因關係對抗被上訴人，
    且被上訴人亦非無對價關係取得系爭支票，上訴人自無法據
    此拒絕給付系爭支票票款。
　㈢另上訴人呂志倫雖辯稱系爭支票之背書「呂志倫」印文非其
    所蓋，然上訴人呂志倫曾對本院108年度司促字第37002號支
    付命令提出民事異議狀，該書狀具狀人「呂志倫」之印文，
    與系爭支票之背書「呂志倫」印文比對，印文大小、筆畫特
    徵均相同，由肉眼觀察，足以認定二者相同，從而系爭支票
    之「呂志倫」背書應為真正。
　㈣爰依票據之法律關係提起本訴，求為判決：上訴人應連帶給
    付被上訴人150萬元，及自支付命令送達翌日起至清償日止
    ，按年息6％計算之利息。
二、上訴人抗辯：
　㈠上訴人杰克公司、呂樹泉辯稱：
　　⒈上訴人杰克公司因經營調度需要，故簽發系爭支票及如附
      表二所示支票，委請上訴人呂樹泉持之借調現金；上訴人
      呂樹泉背書後再持之請被上訴人協助，並應被上訴人要求
      ，未事先徵得上訴人呂志倫之同意，即以上訴人呂志倫之
      便章在系爭支票及如附表二所示支票上背書。豈知被上訴
      人取得系爭支票及如附表二所示支票後，並未交付金錢予
      上訴人呂樹泉，上訴人杰克公司、呂樹泉自得依票據法第
      13條規定，以票據原因關係拒絕給付票款。
　　⒉又因被上訴人未交付借款予上訴人呂樹泉，係無償自上訴
      人呂樹泉處取得系爭支票，因上訴人呂樹泉無權對上訴人
      呂志倫、杰克公司請求票款（呂樹泉偽造呂志倫之印文、
      未交付借款予杰克公司），被上訴人不能享有優於上訴人
      呂樹泉之權利，自不得向上訴人杰克公司、呂志倫請求票
      款。退步言，縱認系爭支票係為清償慧高公司之系爭1100
      萬元借款債務而簽發，然該借款債權人為呂昭誼、洪長榮
      ，而非被上訴人，借款債務人亦非上訴人杰克公司、呂樹
      泉，被上訴人亦屬無對價自前手即上訴人呂樹泉處取得系
      爭支票，依票據法第14條第2項規定，被上訴人無從請求
      上訴人杰克公司、呂志倫給付票款。
　　⒊至被上訴人所指慧高公司借款乙事，暫不論借款金額業經
      臺灣臺南地方法院以102年度重訴字第316號判決（下稱另
      案分配表異議之訴）認定僅為600萬元，縱為被上訴人所
      稱之1100萬元，亦經上訴人呂樹泉於93年9月8日清償600
      萬元、94年7月8日清償400萬元，以及95年5、6月清償119
      萬元完畢，故系爭支票之簽發實與慧高公司之借款無涉。
　㈡上訴人呂志倫辯稱：上訴人呂志倫為上訴人呂樹泉之子，長
    期在新竹居住、工作，並未參與家中事業經營，完全不知系
    爭支票及如附表二所示支票之簽發、背書經過；系爭支票上
    之「呂志倫」印文，印章非上訴人呂志倫所刻，上訴人呂志
    倫亦未同意或授權他人蓋用；當初收到本院108年度司促字
    第37002號支付命令時，曾授權上訴人呂樹泉提起異議，上
    訴人呂樹泉再以該偽刻印章於民事異議狀上用印，然此不能
    推論上訴人呂志倫同意在系爭支票上背書等語。
三、原審判命上訴人應連帶給付被上訴人150萬元，及自108年11
    月2日起至清償日止，按年息6％計算之利息。上訴人不服，
    提起上訴並聲明：㈠原判決廢棄；㈡被上訴人第一審之訴駁回
    。被上訴人答辯聲明：上訴駁回。
四、本院之判斷：
　㈠系爭支票之「呂志倫」背書為真正：
　　⒈按票據債務人之印章如為真正，即應推定該票據亦屬真正
      ；申言之，得據以判斷該票據係為票據債務人作成。倘主
      張其印章係被盜用時，則被盜用之事實，按諸舉證責任分
      配之原則，轉應由為此主張者負舉證責任（最高法院37年
      度上字第8816號、70年度台上字第4339號判決均同此意旨
      ）。
　　⒉經查，被上訴人主張上訴人呂志倫於系爭支票背書之事實
      ，業據其提出系爭支票為證。上訴人固辯稱系爭支票之「
      呂志倫」背書非真正云云，惟其先係辯稱上訴人呂樹泉因
      被上訴人要求，未事先徵得上訴人呂志倫之同意即交付其
      便章，由被上訴人於系爭支票為「呂志倫」背書等語（見
      原審卷第251頁），嗣改稱上訴人呂樹泉自行刻章後，未
      經上訴人呂志倫同意自行蓋用等語（見本院卷第55頁），
      前後辯解不一，已難遽信。又上訴人呂志倫曾使用（或授
      權他人使用）同一印章，對本院108年度司促字第37002號
      支付命令提出異議乙情，復為上訴人所不爭執（見原審卷
      第229頁、本院卷第192頁），衡諸情理，已難認該印章係
      他人偽刻而非真正。至上訴人呂樹泉再辯稱其偽刻「呂志
      倫」印章後繼續保管，再蓋用在本院108年度司促字第370
      02號支付命令之聲明異議狀上等語，因非屬生活常態，且
      上訴人就此節亦未提出相關事證可佐，是縱上訴人呂樹泉
      另於111年3月17日向臺灣新北地方檢察署（下稱新北地檢
      署）自首其偽造印章、署押及私文書等犯行（見本院卷第
      129至173頁），亦難遽採為真。
　　⒊系爭支票上「呂志倫」背書之印章既為真正，且上訴人亦
      未能舉證係遭盜蓋，揆諸前揭說明，自應認系爭支票之「
      呂志倫」背書為真正。
　㈡系爭支票係上訴人呂樹泉背書轉讓交付被上訴人，以供清償
    慧高公司之系爭1100萬元借款債務：
　　⒈稽諸系爭協調書所載內容：「民國99年7月31日開出華南商業銀行板新分行，甲存000000000號，支票號碼SC0000000，新臺幣柒佰陸拾萬圓整，無法兌現再次更換本票開出103年7月31日，又無法兌現，協議再次開出第一銀行土城分行帳號000000000共8張。（略…）之前開立之本票，已退還呂樹泉先生」（內容詳如附表三所示，見原審卷第127頁），核與被上訴人所陳上訴人呂樹泉為清償慧高公司之系爭1100萬元借款債務，交付系爭372萬元支票、系爭760萬元支票予被上訴人，嗣上訴人呂樹泉以系爭760萬元本票換回系爭760萬元支票，然因系爭372萬元支票、系爭760萬元本票仍均未獲兌現，上訴人再於107年7月6日以系爭支票及如附表二所示支票，將系爭760萬元本票換回之事實經過，大致相符。
　　⒉上訴人呂樹泉於本院審理時雖已不爭執系爭協調書上「呂樹泉」之簽名為真正，且由其背書轉讓系爭支票及如附表二所示支票予被上訴人等事實，然辯稱慧高公司之系爭1100萬元借款債務已清償完畢，系爭372萬元支票、系爭760萬元支票、系爭支票，以及如附表二所示支票均係為另行調取資金所簽發，與系爭1100萬元借款債務無關云云。惟查：
　　　⑴上訴人呂樹泉就系爭1100萬元借款債務之清償情形，先
        於另案新北地檢署108年度他字第6664號108年10月2日
        訊問程序中陳稱：「（所以1000多萬還未清償？）應該
        還欠600萬元」等語(見該案卷第42頁)；其後於108年10
        月31日訊問程序又改稱：「（這筆1000萬元的借款或擔
        保債務，你的慧高公司是否有清償呂金城？）我有還款
        ，有開支票讓呂金城兌現400萬元，還剩下600萬元，但
        剩下的600萬元與之前裝潢的錢相抵，我已沒有欠呂金
        城錢」等語（見該案卷第56頁反面）；再於本案訴訟中
        辯稱已於93年9月8日清償600萬元，並於94年7月8日、9
        5年5至6月間分別匯款400萬元、119萬元而全部清償完
        畢等語（見本院卷第53頁），其說詞反覆不定，真實性
        已非無疑。
　　　⑵再者，上訴人所稱清償，乃係慧寰精密工業股份有限公
        司以其華南商業銀行存款，兌現票號0000000、0000000
        、0000000、0000000、0000000、0000000、0000000、0
        000000號等支票票款，並提出慧寰精密工業股份有限公
        司之華南商業銀行存款往來明細表及對帳單為證（見新
        北地檢署108年度他字第6664號卷第64至65頁、本院卷
        第59至61頁），然金錢授受原因多端，票據復為無因證
        券，上訴人未具體說明前開票款與慧高公司之系爭1100
        萬元借款債務有何關連，僅以他人票據兌現之客觀事實
        為其論據，實難採信。
　　　⑶況且，苟如上訴人所辯，系爭1100萬元借款債務至遲應
        已於95年7月前清償完畢。然呂昭誼、洪長榮曾於99年
        間分別以慧高公司為清償系爭1100萬元借款債務所簽發
        之票面金額600萬元、100萬元、400萬元本票，向本院
        聲請裁定准予強制執行，經本院分別於99年12月2日以9
        9年度司票字第5230號、99年12月16日以99年度司票字
        第5247號裁准確定在案（見原審卷第477至479頁），慧
        高公司又為何未予爭執？益徵慧高公司之系爭1100萬元
        借款債務，尚未清償完畢。
　　　⑷至上訴人辯稱系爭372萬元支票、系爭760萬元支票、系
        爭支票，以及如附表二所示支票均係為另行調取資金所
        簽發，與系爭1100萬元借款債務無關乙節，則未據上訴
        人提出其他事證以實其說，其空言抗辯，自難憑採。
　　⒊上訴人另抗辯慧高公司之借款債務額經另案分配表異議之
      訴判決認定僅為600萬元云云，惟該案乃係建瑞電機工程
      股份有限公司以慧高公司及呂昭誼為被告所提之分配表異
      議之訴，該判決並未論斷被上訴人或洪長榮對慧高公司之
      借款債權若干，被上訴人亦非該判決之當事人；況且，上
      訴人並未爭執呂昭誼、洪長榮分別匯款600萬元、500萬元
      予慧高公司之事實。是以，上訴人以另案分配表異議之訴
      判決辯稱被上訴人本件所指借款僅600萬元，應無可採。
　　⒋又呂昭誼、洪長榮於另案分配表異議之訴中，均具結證稱
      有關其等匯款600萬元、500萬元予慧高公司等借款事宜，
      係由被上訴人與上訴人呂樹泉交涉及催討乙情明確（參該
      案103年5月23日、103年7月8日言詞辯論筆錄，附於原審
      卷第347至371、427至443、453至471頁）。本院審酌及此
      ，再考量慧高公司之系爭1100萬元借款債務迄未清償完畢
      ，併佐以系爭協調書所載文義、脈絡與被上訴人主張之事
      實經過較為吻合，因認上訴人呂樹泉背書轉讓系爭支票乃
      係為清償慧高公司之系爭1100萬元借款債務，始為實情。
　㈢上訴人應連帶給付系爭支票票款及遲延利息：
　　⒈按在票據上簽名者，依票上所載文義負責；支票之發票人
      、背書人及其他票據債務人，對於執票人連帶負責；執票
      人得不依負擔債務之先後，對於票據債務人之一人或數人
      或全體行使追索權；執票人向支票債務人行使追索權時，
      得請求自為付款提示日起之利息，如無約定利率者，依年
      利6釐計算，票據法第5條第1項、第96條第1項、第2項、
      第133條、第144條定有明文。上訴人杰克公司為系爭支票
      之發票人，而上訴人呂樹泉、呂志倫為系爭支票之背書人
      ，均應照系爭支票文義擔保付款，從而被上訴人依前揭法
      律規定，請求上訴人連帶給付系爭支票票款及自支付命令
      送達翌日即108年11月2日（見支付命令卷第33、39、45頁
      ）起至清償日止，按年息6％計算之利息，應屬有據。
　　⒉上訴人雖以被上訴人並未交付借款予上訴人杰克公司、呂
      樹泉為由，拒絕給付系爭支票票款。依票據法第13條本文
      規定：「票據債務人不得以自己與發票人或執票人之前手
      間所存抗辯之事由對抗執票人」之反面解釋，票據債務人
      固可以自己與執票人間所存之抗辯事由對抗執票人，然仍
      僅於票據債務人之直接前後手間，始得以原因關係作為拒
      絕給付票款之抗辯。系爭支票係上訴人呂樹泉背書轉讓交
      付被上訴人，以供清償慧高公司之系爭1100萬元借款債務
      ，業經本院認定如前，是被上訴人取得系爭支票之前手乃
      係上訴人呂樹泉，揆諸前揭說明，上訴人杰克公司、呂志
      倫尚不能以系爭支票原因關係所生之抗辯，對抗被上訴人
      ；而上訴人呂樹泉部分，因其所辯事實即被上訴人於收受
      系爭支票時未交付金錢乙節，非屬可得對抗被上訴人之抗
      辯事由（蓋上訴人呂樹泉交付系爭支票係為清償慧高公司
      之系爭1100萬元借款債務，於授受票據時本無須交付金錢
      ），自不得援引票據法第13條規定，拒絕給付系爭支票票
      款。
　　⒊至上訴人另抗辯被上訴人係無對價取得系爭支票，依票據
      法第14條第2項規定，不得享有優於其前手即上訴人呂樹
      泉之權利云云。惟上訴人呂樹泉交付系爭支票係為清償慧
      高公司之系爭1100萬元借款債務，被上訴人並非無對價關
      係取得系爭支票，是以上訴人此部分之抗辯，亦無可採。
　㈣綜上所述，被上訴人主張其遵期提示系爭支票遭拒，依票據
    之法律關係請求上訴人連帶給付系爭支票票款150萬元，及
    自108年11月2日起至清償日止，按年息6％計算之利息，為有
    理由，應予准許。原審為被上訴人勝訴之判決，併依職權宣
    告假執行，於法並無違誤，上訴意旨指摘原判決不當，求予
    廢棄改判，為無理由，應予駁回。
五、本件事證已臻明確，兩造其餘攻擊防禦方法及所提證據，經
    本院審酌後，認與判決結果不生影響，爰不一一論述，併此
    敘明。
六、據上論結，本件上訴為無理由，依民事訴訟法第436條之1第
    3項、第449條第1項、第78條，判決如主文。
中　　華　　民　　國　　111 　年　　11　　月　　28　　日
                民事第二庭    審判長法　官　黃若美
　　　　　　　　　
                                    法　官　宋泓璟
　　　　　　　　　　　　　　　　　　　
                                    法　官　楊雅萍
以上正本證明與原本無異。
本判決不得上訴。
中　　華　　民　　國　　111 　年　　11　　月　　29　　日
                                    書記官  蘇  泠

附表一        編號 支票號碼 發票人 背書人 付款人 票面金額 （新臺幣） 發票日 （民國） 提示日 （民國） 1 JA0000000 杰克科技有限公司 呂志倫 呂樹泉 第一銀行土城分行 50萬元 108年7月25日 108年7月25日 2 JA0000000 杰克科技有限公司 呂志倫 呂樹泉 第一銀行土城分行 100萬元 108年8月25日 108年8月26日 


附表二        編號 支票號碼 發票人 背書人 付款人 票面金額 （新臺幣） 發票日 （民國） 提示日 （民國） 1 JA0000000 杰克科技有限公司 呂志倫 呂樹泉 第一銀行土城分行 100萬元 108年9月25日 108年9月25日 2 JA0000000 杰克科技有限公司 呂志倫 呂樹泉 第一銀行土城分行 100萬元 108年10月25日 108年10月25日 3 JA0000000 杰克科技有限公司 呂志倫 呂樹泉 第一銀行土城分行 100萬元 108年11月25日 108年11月25日 4 JA0000000 杰克科技有限公司 呂志倫 呂樹泉 第一銀行土城分行 100萬元 108年12月25日 108年12月25日 5 JA0000000 杰克科技有限公司 呂志倫 呂樹泉 第一銀行土城分行 100萬元 109年1月25日 109年1月25日 6 JA0000000 杰克科技有限公司 呂志倫 呂樹泉 第一銀行土城分行 100萬元 109年2月25日 109年2月25日 


附表三 民國99年7月31日開出華南商業銀行板新分行，甲存000000000號，支票號碼SC0000000，新臺幣柒佰陸拾萬圓整，無法兌現再次更換本票開出103年7月31日，又無法兌現，協議再次開出第一銀行土城分行帳號000000000共8張。 108年7月25日支票號碼0000000新臺幣伍拾萬元整 108年8月25日支票號碼0000000新臺幣壹佰萬元整 108年9月25日支票號碼0000000新臺幣壹佰萬元整 108年10月25日支票號碼0000000新臺幣壹佰萬元整 108年11月25日支票號碼0000000新臺幣壹佰萬元整 108年12月25日支票號碼0000000新臺幣壹佰萬元整 109年1月25日支票號碼0000000新臺幣壹佰萬元整 108年2月25日支票號碼0000000新臺幣壹佰萬元整 之前開立之本票，已退還呂樹泉先生  協調人 甲方：呂金城 乙方：呂樹泉 中華民國一○七年七月六日